【裁判字號】    89,重訴,498
【裁判日期】    951030
【裁判案由】    侵權行為損害賠償
【裁判全文】
臺灣臺南地方法院民事判決             89年度重訴字第498號
原      告  遠東國際商業銀行股份有限公司
法定代理人  甲○○
訴訟代理人  廖瑞鍠律師
被      告  丙○○
            乙○○
前二人共同
訴訟代理人  江信賢律師
            蔡麗珠律師
            蘇若龍律師
前當事人間請求侵權行為損害賠償事件，經本院於民國95年10月
16日言詞辯論終結，判決如下：
    主      文
原告之訴及假執行之聲請均駁回。
訴訟費用由原告負擔。
    事實及理由
壹、原告方面：被告丙○○任職於原告遠東國際商業銀行股份有
    限公司（下稱遠東商銀）台南分行擔任領組，從事原告授信
    案件之徵信調查工作， 被告丙○○於民國87年8月許對於琮
    右股份有限公司（下稱琮右公司）之貸款案為徵信調查時，
    故意作不實徵信報告，原告放款審議委員會信賴被告丙○○
    之徵信報告，而同意貸放琮右股分有限公司借款，原告於87
    年9月25日撥款新台幣（下同）壹億伍仟萬予琮右公司， 而
    琮右公司於當日匯款捌佰零肆萬元至被告丙○○名下之國際
    萬能基金專戶，以答謝被告丙○○協助取得貸款。琮右公司
    取得貸款後僅繳息3個月， 自87年12月26日後即未繳付土地
    融資壹億貳仟伍佰萬元之利息， 並於88年3月27日起亦未繳
    付中期周轉金款貳仟伍佰萬元之利息，復琮右公司未動工興
    建貸款案之工地，雖原告以代物清償承受取得貸款案之土地
    ，但仍造成原告至92年2月1日止受有肆仟貳佰貳拾貳萬參仟
    陸佰壹拾捌元之損害； 另被告丙○○於87年6月間辦理原告
    台南分行逾放戶郭武雄擔保品追償一案時，隱瞞陳松華為其
    子陳信仲購買抵押物之事實，利用第三人朱惠莊出面與郭武
    雄簽約購屋，而瞞過經辦催收人員，代其向原告申請減免違
    約金與逾期利息合計三萬一千九百四十七元，致原告陷於錯
    誤而遭受損失。又被告乙○○與被告丙○○係夫妻，被告乙
    ○○於原告之永康分行擔任辦事員，被告丙○○辦理琮右公
    司貸款案之徵信工作時，收受琮右公司之佣金，部分款項經
    由被告乙○○之遠東商銀帳戶進出，因認被告丙○○、乙○
    ○涉嫌背信罪嫌，致原告損害參仟陸佰伍拾餘萬元，爰依侵
    權行為的損害賠償法則，請求（一）被告丙○○、乙○○連
    帶給付原告參仟萬元整及自起訴狀繕本送達之日至清償日止
    ，按年息百分之五計算之利息，（二）願供擔保，請准為假
    執行宣告，（三）訴訟費用由被告丙○○、乙○○連帶負擔
    等語。
貳、被告方面：被告丙○○因琮右公司貸款案涉有背信罪嫌部分
    ，被告丙○○否認為不實徵信報告，況徵信係朱舒真為製作
    ，被告丙○○僅蓋章，又徵信報告並非銀行決定放款與否之
    唯一根據，且徵信報告內之評分表為43分，評定為最差的一
    級，放款決定權在常董會，復捌佰零肆萬係黃國禎之借予琮
    右公司，並非琮右公司支付被告丙○○之佣金，業經台灣高
    等法院台南分院95年度重金上更（一）字第36號判決無罪確
    定，是被告丙○○並無背信行為，自不構成侵權行為；另被
    告丙○○處理原告台南分行逾放戶郭武雄之擔保品追償事件
    時，並無背信、詐欺等侵權行為，亦經台灣台南地方法院檢
    察署以88年度偵字第13310號、89年度 偵字第9503號為不起
    訴處分。又被告乙○○並無任何背信罪嫌，業經台灣台南地
    方法院檢察署以88年度偵字第13310號、89年度 偵字第9503
    號為不起訴處分，復經台灣高等法院台南分院檢察署以90年
    度議字第905號駁回再議， 被告乙○○之不起訴處分確定，
    顯然被告乙○○無任何不法行為；請求（一）原告之訴駁回
    ，（二）訴訟費用由原告負擔，（三）如受不利之判決，願
    供擔保請准宣告假執行等語。
參、得心證之理由：
  一、按因故意或過失，不法侵害他人之權利者，負損害賠償責
      任，民法第184條第1項前段定有明文。又按當事人主張有
      利於己之事實者，就其事實有舉證之責任。其因侵權行為
      所生之損害賠償請求權，以行為人有故意或過失不法侵害
      他人之權利為成立要件；倘行為人否認有故意或過失，即
      應由請求人就此利己之事實舉證證明；若請求人先不能舉
      證以證實自己主張之事實為真實，則行為人就其抗辯事實
      即令不能舉證，或所舉證據尚有疵累，亦應駁回請求人之
      請求， 此觀民事訴訟法第277條前段規定及最高法院17年
      上字第917號判例即明，最高法院著有92年度台上字第150
      5號判決意旨可資參照。
  二、經查：
  （一）被告丙○○部分：原告主張被告丙○○涉及背信罪嫌即
        對原告有侵權行為，致原告受有損害云云，固提出被告
        丙○○人事記錄卡影本1份、原告87年8月19日放審會議
        影本1份、 原告87年8月24日收審會決議影本1份、授信
        契約影本1份、原告撥貸壹億伍仟萬元之資金流程表1紙
        、琮右公司提款單影本1紙、琮右公司匯款單影本1紙、
        徵信報告影本1份附於 臺灣臺南地方法院檢察署89年度
        偵字第9503號卷宗為憑。惟為被告丙○○所否認，被告
        丙○○並以未為不實徵信報告，而該徵信報告係朱舒真
        為製作，被告丙○○僅蓋章，又徵信報告並非銀行決定
        放款與否之唯一根據，況徵信報告內之評分表為43分，
        評定為最差的一級，放款決定權在常董會云云置辯，並
        提出遠東商銀業務處理手冊影本1份附於 臺灣高等法院
        臺南分院93年金上訴第995號（一）刑事卷宗、 遠東國
        際商業銀行審核授信案件分層授權辦法影本1份、 信用
        評等表影本1份、第一次分行經辦審查表影本1份、第31
        3次審議審查作業記錄表1份、 第二次放審議決議本1份
        、遠東商銀第三屆常務董事會第33次會議議事錄第六案
        決議影本附於台灣高等法院台南分院刑事95年度重金上
        更（一）字第36號卷宗為憑。又被告丙○○亦否認其帳
        戶內之捌佰零肆萬元係琮右公支付被告丙○○之佣金，
        並以捌佰零肆萬係黃國禎借予琮右公司之借款云云置辯
        ，並提出池光廷戶存摺影本1紙、地政規費收據影本1紙
        、匯款申請書影本1紙、琮右公司背書之支票影本1紙、
        客戶買賣交易紀錄表影本3紙、 國際證券公司客戶資料
        證明單影本1紙、 被告丙○○寶島商業銀行存款存摺節
        本影本1紙附於本院91年訴字第26號刑事卷宗為證。 另
        被告丙○○亦否認處理原告台南分行逾放戶郭武雄之擔
        保品追償事件時，有何背信、詐欺等侵權行為，並提出
        台灣台南地方法院檢察署 以88年度偵字第13310號、89
        年度偵字第9503號為不起訴處分。
        經查：
      1.原告主張被告丙○○為不實徵信報告而侵害原告之權利
        云云，查：
        (1)證人即上開貸款案中協助丙○○製作徵信報告之原告
          公司遠東商銀台南分行職員即朱舒真於刑事庭證述稱
          「……由丙○○到琮右公司拿公司的徵信資料回到銀
          行供我們參考，但有關客戶額度的申請及設計都由蔡
          旺祥負責接洽；由於當時丙○○工作較忙，由我主管
          指示我們協助蔡去做這個案子，但由丙○○去做不動
          產鑑價的工作，至於徵信的部份由於丙○○很忙沒有
          時間寫報告，所以由蔡口述徵信內容，由我負責作紀
          錄，寫完後我將它交給丙○○看過之後，由丙○○蓋
          章。」、「當時因丙○○在銀行辦理徵授信時間久，
          經驗豐富，所以當時丙○○表示該『成大賞』建設案
          預售情形將會不錯，我也因而採信，此外我也參考公
          司所提出之預售評估來做為考量，但因為沒有一定之
          標準，因此此部份之徵信我只有依照基層行員之經驗
          判斷」、「因我是協助幫丙○○制作報表，所以做完
          後當然要拿給丙○○看過，並且由他蓋章；所以我認
          為他蓋章就應該負責，不能因為報表不是他做的，他
          就可以否認此事與他有關。」、「徵信報告中關於有
          聯徵中心那裡可以查詢到的資料及公司所提供之資料
          ，可以明確得知是確實的，我就可以先填寫下去，至
          於產銷狀況、客戶產品銷售、原料提供、借款人為何
          成立這家公司及公司員工之向心、公司獲利能力等，
          這些都是向丙○○詢問得知的。」、「上面資料完全
          是依照蔡之說法來做記錄，因我只有負責協助蔡做此
          工作，其他部份不是歸我所管。」、「這些都是蔡旺
          祥至琮右公司取回，由我依照琮右公司所提供之資料
          填寫上去」、「有關身分資料部份是由丙○○所拿回
          之身分證影本得知，往來存摺資料也是丙○○提供，
          另有些聯合徵信中心所取得資料就直接填寫下去，公
          司負責人資產負債狀況則是依據由丙○○至琮右公司
          取回之資料我填寫的；中小企業信用評等表中財務狀
          況是由我制作及評分，其餘經營管理及產業特性及展
          望，則是由我一邊制作時，一邊詢問丙○○該公司之
          經營狀況，並由丙○○告知此情形應評估之分數後由
          我制作，再由丙○○作最後確認蓋章。」、「我的印
          象中，因丙○○當時在寫鑑價報告，而財務狀況的分
          析較花費時間，所以我填寫完後，就幫丙○○將下面
          之經營管理及產業展望一併填寫，當時情形是由我拿
          此報告，向丙○○詢問，這些項目應給幾分，經由蔡
          旺祥告知，我再依他說法填入報告中。」、「……例
          如此案從頭到尾包括授信額度、土地融資、建築融資
          等授信人員應負責之事項都是丙○○去談的，其中曾
          有總行減額了二千五百萬元的事，也是丙○○上簽呈
          向總行爭取，放審會也是丙○○去開會的，但實際這
          部分都應是由授信人員負責的，所以本案是基於銀行
          規定徵授信要不同人，我才會蓋授信，但實際上這個
          案子我並不是很清楚」、「沒有，因基本上這份報告
          內容都是我依據他意見填寫的，所以沒有更改；若資
          料上有更改的話，也應只是筆誤的修正而已」等語（
          見本院91訴字第26號 刑事卷宗〈一〉91年9月26日訊
          問筆錄）。
        (2)證人即上開貸款案中負責覆核之遠東商銀台南分行襄
          理即蘇芳姬於刑事庭證述：「因本案其實超過經理權
          限的授權金額，所以我們銀行還必須經過放審會及常
          董會來審核，到了放審會後會依照我們的徵信報告，
          由審查處的經辦或人員到該公司做一些訪談，因本案
          有擔保品，所以可能還會做訪價工作……」、「一般
          而言，我們除了依徵信人員之徵信報告外，還須經過
          授信及主管意見、審查人員之審查意見，才會來決定
          是否放款」、「償債能力部份，分析結果『顯示其短
          期償債能力不高』是不好的評估；財務結構部份，分
          析結果是屬中等；就經營效能部分評估『應收帳款周
          轉率逐年下降，存貨周轉率亦逐年下降』」此部份較
          差，『財務支出率低於同業甚多』此部分較佳，因此
          綜合評估是屬中等；獲利能力部份『毛利率相較同業
          相差不多』是屬正數、但稅前淨值是負數，因此淨值
          獲利率是屬負數，而在最後之意見『獲利能力不能實
          際顯示』是因該公司之前推案是合建分售，因此利潤
          較低，才會導致後面評語是獲利能力不能顯示，此意
          見是屬保留意見，對銀行而言，是沒有辦法很正面來
          肯定該公司；至於財狀況務分析是銀行內之制式表格
          ，它的內容是依照公司過去不同經營成效來做分析，
          但對銀行貸款審核，就一般傳統行業來說，它會是一
          個重要指標，但就建築業它就不是那麼重要，建築業
          通常會考量該建設案之成本，銀行應貸放多少及現在
          推案之遠景、該公司過去推案之成效，但就過去推案
          成效部分，因公司會以節稅方式，因此無法由財報顯
          示該公司實際的經營績效，我們徵信人員就會去了解
          它過去推案之案場，去調查住屋率、房價、出售情況
          ，來了解該公司過去推案情形，這些徵信人員有時會
          以口頭報告主管，有時則會寫入徵信報告內，至於此
          案於徵信報告內則有記入『產銷概況分析』中，其內
          容是屬好或不好，則須視當時案子推出期間房地產情
          形，現在單就其內容來評估是很難，因報告中寫的不
          是很清楚，但就我記憶中八十七年那時房地產景氣不
          是很好，所以內容中之未出售比率應該算是還可以。
          」、「……第二次放審會審查，則沒有完全照我們的
          意見，是有限制的通過，……」、「一般而言，基於
          內部分工及徵授信人員分開原則，我們會找本案推動
          人來製作，而本案介紹人是丙○○，因此原則上應該
          由丙○○來製作徵信報告，但因內部分工關係，我們
          分行有另外找一位朱舒真小姐協助丙○○，因此本件
          徵信報告實際上是由朱舒真填寫製作，但因朱舒真名
          義上是本案授信人員，所以最後仍蓋徵信人員丙○○
          的章。」、「這是屬授信報核表的一部分，就我記憶
          所及，因本案金額較大，朱小姐與我較慎重，所以我
          們會詢問丙○○，由他所提供的資料來製作」等語（
          見本院91年訴字第26號刑事卷宗〈二〉91年10月18日
          訊問筆錄）。
        (3)綜上所述，本院審閱原告與被告丙○○所提出上開書
          證，且由證人朱舒真、蘇芳姬所為證詞觀之，顯見上
          開徵信報告係依被告丙○○由琮右公司取回之資料及
          聯合徵信中心之資料而由朱舒真所填寫製作，而後交
          由被告丙○○蓋章確認，且亦經原告台南分行之襄理
          、副理、經理等人為覆核，是本件徵信報告應認係由
          被告丙○○、證人朱舒真與相關審核授信案件人員分
          工所製成，雖朱舒真證稱徵信報告依被告丙○○口述
          而製作，顯為推諉卸責之辭；又上開徵信報告內所附
          信用評等表就對琮右公司之分數為43分、信用評等為
          Ｉ–０，屬於最低之一級，即顯示是否放款於琮右公
          司已有疑慮， 況本案放款於原告台南分行第313次放
          審會即決議緩議， 又於原告台南分行第314號放審會
          決議刪除中期放款（週轉金）部分刪除，並提請常董
          會核議，經原告常務董事會決議始恢復中期放款（週
          轉金）部分，顯見徵信報告亦非放款與否之唯一依據
          ，授信放款與否仍待授信及相關主管之覆核、放審會
          及常董會之決議始可決定。是上開徵信報告並非由被
          告丙○○或以其意思主導製作，又徵信報告評估琮右
          公司為最低等級，並非認定適定適合放款於琮右公司
          ，且授信放款並非依報告為準，仍須經由放審會、常
          董會決議通過，亦未完全依上開徵信報告之意見。是
          被告丙○○抗辯並無為不實之徵信報告而侵害原告權
          利等語，為可採信。另臺灣高等法院臺南分院95年度
          重金上更（一）字第36號確定判決亦為相同認定，有
          該案判決書在卷可稽，復經本院依職權調閱臺灣臺南
          地方法院檢署88年度偵字第13310號、89年度偵字第9
          503號、90年度偵續字第128號、93年 執他字第883號
          、94年偵字第11861號、94年 執他字第2302號、94年
          執他字第5280號、95年度偵字第8898號、95年執他字
          第1384號卷宗、本院91年訴字第26號、91年度訴字第
          1016號刑事卷宗、臺灣高等法院臺南分院92年上易字
          第10 50號、93年度金上訴字第995號、95年度重金上
          更（一）字第36號刑事卷宗、最高法院95年刑事第四
          庭台非字第2號刑事非常上訴卷宗查明屬實。 是原告
          此部分主張被告丙○○為不實徵信報告而侵害原告之
          權利乙節，尚難採信。
      2.又原告主張被告丙○○收受崇右股份有限公司之佣金捌
        佰零肆萬元云云，查：
        (1)證人黃國禎於刑事庭證述：「（ 是否曾在87年9月10
          日借給琮右公司一千萬元？何用？有無擔保？利息？
          有無約定還款日期？）是的；至於（本件銀行貸款放
          款前）借他錢，我不清楚何用，只要他有足夠擔保我
          就借；琮右公司的提供的擔保品是土地權狀，放在朱
          代書那裡，有約定利息但已忘記了，約一分至一分半
          ；有約定還款日期，並簽立本票，但並未簽立借據，
          至於實際運作情形，則朱代書比較瞭解」、「（這一
          千萬元如何籌得？情形？）當初我有向陳信忠借五百
          萬元，然後再從丙○○寶島銀行的戶頭調得三百萬元
          ，另外丙○○中興銀行的戶頭調二百萬元，丙○○這
          些戶頭也是我幫他人從事股票交易的戶頭；向陳信忠
          借的五百萬元沒有利息，也沒有擔保，有跟他說這筆
          錢約半個月會還」、「（提示檢方偵訊筆錄中你稱『
          琮右公司尚欠你兩、三百萬』為何？）他們確實尚欠
          我二、三百萬元，我總共借他們四筆錢，一千萬是第
          一筆，後來琮右公司現金增資又借它八百萬，後來又
          陸續借它兩筆五百萬元」、「……另針對告訴代理人
          所言804萬元，實情是之前借琮右公司一千萬元， 先
          由琮右公司開二百萬元支票還一部份，最後再請琮右
          公司匯入八百零四萬至丙○○帳戶（其中四萬元是利
          息），之後我分二次轉出，一次是五百萬元還陳信忠
          ，一次是三百零四萬元匯回丙○○寶島銀行的戶頭，
          再由此戶頭領五百萬，另外再由池光廷戶頭領三百萬
          ，共八百萬借給琮右公司（做為現金增資那次借款）
          。另再補述陳信忠匯進之五百萬元是匯到池光廷戶頭
          ，與先前所說是匯到丙○○戶頭有誤」（見本院91年
          訴字第26號刑事卷宗〈一〉 91年4月18日訊問筆錄）
          、「（八百零四萬元為何要匯到丙○○帳戶內？）這
          筆錢是我們借周俊璋一千萬元，周先生用支票先還二
          百萬元，後來才還八百萬元，四萬元是利息」、「當
          初一千萬是在87年9月7日我向陳信忠借五百萬元匯到
          丙○○在日盛銀行的帳戶， 然後這筆錢於同年9月10
          日左右匯到遠東銀行池光廷的帳戶，五百萬元加上池
          光廷帳戶內有二百五十萬元共七百五十萬元，再於87
          年9月10日 左右從中興銀行領二百五十萬元共一千萬
          元借給琮右公司周俊璋」等語。（見臺灣高等法院臺
          南分院93年度金上訴字第995號刑事卷宗〈二〉94年6
          月1日審判筆錄）。
        (2)證人朱惠莊於刑事庭證稱：「（是否知道琮右公司向
          黃國禎借一千萬元之情形？如何知道？）知道，當初
          我是聽周俊璋先生想買『成大賞』十筆土地以外之零
          星地，因資金尚未籌得，需要一筆斡旋金與他人談交
          易」、「（為何找黃國禎借此筆錢？）因我與黃國禎
          、丙○○有交情，我就向黃國禎提及是否願意借錢給
          琮右公司周轉一下」、「（黃國禎是否委託你至蔡旺
          祥設於中興銀行之帳戶領二百五十萬元？為何最後只
          剩一百九十五萬元匯入琮右公司？）是的；因『成大
          賞』之十筆土地合併需要地政規費（費用要視合併幾
          筆，實際費我忘記），還有銀行核准設定貸款的地政
          規費（指辦抵押權的設定規費約三十幾萬元），兩筆
          費用預收五十五萬元；代書代辦費用一筆以四千五百
          元計算」、「（琮右公司與黃國禎借款有無簽立借據
          ？）琮右公司有開立公司支票，及『成大賞』十筆土
          地所有權狀，有先簽立設定抵押所需之文件，但沒有
          完成設定抵押，利息約一分半，沒有簽立書狀是以口
          頭約定」（見本院91年訴字第26號刑事卷宗〈一〉91
          年4月18日訊問筆錄）、 「（黃國禎借一千萬元給琮
          右公司？其中二百五十萬元是否你去領的？由誰去辦
          匯款？）是的；是我與丙○○去領的，因他是銀行行
          員，由我匯過去給琮右公司設於遠東之帳戶，從中興
          銀行台南分行丙○○之帳戶中匯出；是由我與丙○○
          去辦匯款，之所以由我與他去辦，是因匯款超過一百
          萬的話，要由本人提出身分證去辦」（見本院91年訴
          字第26號刑事卷宗〈一〉 91年8月29日訊問筆錄）、
          「（借一千萬，琮右公司借款出來只還八百零四萬？
          ）借一千萬每十天到期一次，琮右公司沒有辦法給黃
          國禎領，所以先還二百萬」、「（一千萬元借款有沒
          有擔保？）當初琮右公司有拿四筆沒有借款的土地權
          狀先放在我這邊作為擔保，如果沒有還錢我們會去設
          定」、「（為何程序你會那麼清楚？）之前我跟周俊
          璋就先約定好了，利息是十天五萬元」、「（為何八
          百零四萬元？）因為八百萬元再展一期，八百萬元十
          天利息是四萬元，所以是八百零四萬元」、「（你說
          借一千萬元，當時有無說借多久？）借十天，如有需
          要展一期」、「（利息怎麼算？）八百萬元的利息是
          事後扣的」、「利息五萬元，手續費十萬元是給金主
          的利潤，其餘四十萬元是預收款項土地設定塗銷、合
          併分割等費用，所以匯九百四十五萬元」等語。（見
          臺灣高等法院臺南分院93年度金上訴字第995號 刑事
          卷宗〈二〉94年8月24日審判筆錄）。
        (3)證人即琮右公司之總經理即周俊璋於刑事庭證稱：「
          （之後是否續向黃國禎借二千三百萬元？何用？琮右
          公司如何還上開之一千萬元？）有，因為在向遠東銀
          行借完款，在其放款後，銀行因公司財務損益表上不
          是很好，要求公司增資，所以才透過朱代書向黃國禎
          借款二千三百萬元辦理現金增資；琮右公司是以分期
          先還一、二百萬元，等到公司貸款後再還其餘的錢」
          （見本院91訴字第26號刑事卷宗〈一〉 91年4月18日
          訊問筆錄），「（當初向遠東銀行貸款前，曾說有意
          購買其他土地？是否向黃國禎借錢？有無簽借據？）
          是的，就如我上次所提出之圖中所示；是向他借一千
          萬之斡旋金，但他實際給我九百多萬元，因要扣除四
          筆土地合併費、利息費用，其他費用我忘了；沒有簽
          借據，我只有把這土地權狀放在朱代書那邊，並把土
          地設定抵押書類等先簽立好，以保障我若以後未還款
          時之債權，之所以不先設定，是因考慮到規費費用過
          高」、「當時借款時我們說要買成大賞旁之土地，其
          中開六百萬元的押票，另外四百萬元支票給王彰榮先
          生兌現，因為公司需要另外資金調度，所以我們借的
          一千萬元，並沒有實際用來支付斡旋金，其餘金額的
          運用，則如明細表及庭呈之支存交易明細表與支票影
          本；至於最後退還一千萬元部分， 在87年9月19日有
          退一筆二百萬元支票給朱代書，而另外八百零四萬元
          （四萬元為利息）部分，則是在銀行第一次撥款時，
          我們就將八百零四萬元撥款到黃國禎所指定之帳戶，
          至於何帳戶我不清楚」、「（為何要在銀行撥款下來
          ，就急著還這筆錢？）因為利息不同，銀行利息較輕
          ，私人借款利息則較重，所以我們在銀行撥款下來有
          錢時，就趕快還錢」（見本院91年訴字第26號刑事卷
          宗〈二〉91年10月18日訊問筆錄），「（你第一次向
          黃國禎借款是否借九百四十五萬？）是一千萬」、「
          （利息約定？）我忘記了，一般行情是月息一分半到
          二分左右。如短期，期間越短，利息越重。」、「（
          一千萬借款實際拿到多少？）我實際收到是九百四十
          五萬」、「（該筆借款有無預扣利息？）有，預扣多
          少忘了，總共是五十五萬。土地合併費用是三十幾萬
          左右」、「（借款期間？）借款日是9月10日，9月19
          日先償還二百萬」、「（該筆一千萬元借款是否已還
          ？）還了，遠銀土地融資出來後就還了八百零四萬元
          。四萬元是利息。」、「（是何人跟你說四萬元是利
          息？）是我的會計小姐陳春枝，利息支出由會計小姐
          聯絡」、「（是黃國禎叫你匯八百零四萬元？）是會
          計小姐聯絡朱代書。我只蓋取款條的章」等語。（見
          本院91年訴字第26號刑事卷宗〈二〉 93年5月27日訊
          問筆錄）。
        (4)綜上所述，本院審閱原告與被告丙○○所提出上開書
          證，且由證人黃國禎、朱惠莊、周俊璋所為證詞觀之
          ，雖原告主張被告丙○○世華商業銀行台北分行之國
          際萬能基金專戶之帳戶捌佰零肆萬元係琮右公司支付
          被告丙○○之佣金，然被告上開帳戶買資交易紀錄表
          僅能證明琮右公司確有將捌佰零肆萬元匯入被告蔡旺
          祥之帳戶，惟不能證明琮右公司為何將捌佰零肆萬元
          匯入，且原告未提出其他證人或證據以實其說，不能
          以此即認定捌佰零肆萬元為被告丙○○自琮右公司所
          獲之佣金，亦非可即認被告丙○○提供帳戶予黃國禎
          而從中獲有不法之利益；況互核證人周俊璋、朱惠莊
          與黃國禎之證詞，對於黃國禎借款琮右公司壹仟萬元
          實際支付之金額均證稱扣除規費、借款手續費、預扣
          利息後之金額為玖佰肆拾伍萬元，由黃國禎以池光廷
          上開於遠東銀行開立之帳戶匯柒佰伍拾萬元至琮右公
          司帳戶，另壹佰玖拾伍萬元由被告丙○○與證人朱惠
          莊共同由被告丙○○設於中興銀行之上開帳戶內匯入
          琮右公司之帳戶，且對於借款用途係為斡旋金、口頭
          約定並未訂立書面借據、利息之計算及還款方式等情
          節，均證述一致，且對琮右公司僅先償還二百萬元，
          另八百萬元之借款加計遲延六日之利息即該筆捌佰零
          肆萬元亦能清楚交代計算結果，是琮右公司將捌佰零
          肆萬元匯至被告丙○○上開國際萬能基金帳戶以為清
          償，應可認定琮右公司向證人黃國禎間借貸壹仟萬元
          之事實，又此部分款項分別匯入陳信忠帳戶及黃國禎
          再借貸予琮右公司，此有法務部調查局中華民國92年
          12月16日調錢參字第092004567690號函附於本院91年
          訴字第26號〈一〉刑事卷宗可稽，被告丙○○並未取
          得任何利益。故被告丙○○抗辯其帳戶內琮右公司所
          匯入之捌佰零肆元並非琮右公司給予被告丙○○之佣
          金，係琮右公司返還證人黃國禎之借款等語，尚足採
          信。另臺灣高等法院臺南分院亦以95年度重金上更（
          一）字第36號確定判決亦為相同認定，此有判決書在
          卷可稽，且經本院依職權調閱臺灣臺南地方法院檢署
          88年度偵字第13310號、89年度 偵字第9503號、90年
          度偵續字第128號、93年執他字第883號、94年偵字第
          11861號、94年執他字第2302號、94年 執他字第5280
          號、95年度偵字第8898號、95年執他字第1384號卷宗
          、本院91年訴字第26號、91年度訴字第1016號刑事卷
          宗、臺灣高等法院臺南分院92年上易字第1050號、93
          年度金上訴字第995號、95年度重金上更（一）字第3
          6號刑事卷宗、最高法院95年刑事第四庭台非字第2號
          刑事非常上訴卷宗查明屬實。是原告此部分主張被告
          丙○○收受崇右股份有限公司之佣金捌佰零肆萬元云
          云，實難採信。
      3.原告主張 被告丙○○於87年6月間辦理原告台南分行逾
        放戶郭武雄擔保品追償一案時，隱瞞陳松華為其子陳信
        仲購買抵押物之事實，利用第三人朱惠莊出面與郭武雄
        簽約購屋，而瞞過經辦催收人員，代其向原告申請減免
        違約金與逾期利息合計三萬一千九百四十七元，致原告
        陷於錯誤而遭受損失云云，查：
        (1)原告台南分行逾期戶郭武雄之抵押品，業經原告申請
          法院查封拍賣在案，業據原告於偵查中陳述明確，並
          有其製作之資金流向原委附卷可稽，是郭武雄之擔保
          品既經查封登記，任何人均得向法院應買，則被告蔡
          旺祥就此擔保品之追償，介紹他人出面購買，顯與背
          信、詐欺等行為無涉。
        (2)又原告申請減免違約金、逾期利息乙節，原告本其考
          量而同意減免，被告丙○○亦以該擔保品由郭武雄自
          行出售解決，原告可獲得滿足清償而申請減免，於客
          觀上並無施用詐術之行為。
        (3)綜上，被告丙○○抗辯並無背信或詐欺之侵權行為等
          語，為可採信。則原告此部分主張，尚難憑採。
      4.綜上，原告主張被告丙○○為不實徵信報告及收受琮右
        公司捌佰零肆萬佣金暨處理郭武雄擔保品追償案涉及背
        信、詐欺等罪嫌並侵害原告權利而依侵權行為法則向被
        告丙○○請求應連帶給付原告參仟萬元整及自起訴狀繕
        本送達之日至清償日止按週年利率百分之五計算之利息
        云云，並無理由，不應准許。
  （二）被告乙○○部分：原告主張被告乙○○涉嫌背信罪嫌致
        原告遭受損害云云，雖提出被告乙○○人事記錄卡影本
        1份、遠東國際商業銀行員工服務規則影本1份於台灣台
        南地方法院檢察署89年度偵字第9503號卷內為憑。惟為
        被告乙○○所否認，被告乙○○並以其存簿之資金係陳
        松華、陳王麗華夫妻請被告丙○○代購不動產而存入，
        並將所購得之不動產登記於陳松華夫妻之子陳彥仲名下
        ，陳彥仲並於遠東國際商業銀行申請貸款伍佰萬元等語
        抗辯，並提出被告丙○○、被告乙○○遠東國際商業銀
        行存簿摺影本2份、支票影本2紙、陳松華郵政儲金儲金
        簿影本1紙、郵政定期儲會存單影本3紙、不動產買賣契
        約書影本1紙、陳彥仲遠東國際商業銀行存簿影本1份於
        台灣台南地方法院檢察署89年度偵字第9503號卷、不起
        訴處分書影本1份、 台灣高等法院台南分院檢察署通知
        影本1紙為憑，經查：
      1.本院審閱原告與被告乙○○所提出之上開書證，被告乙
        ○○自85年10月2日調任於原告之永康分行服務， 從未
        至原告認定有本事件背信行為之台南分行任職，且被告
        乙○○擔任辦事員一職，亦非授信案件之徵信鑑價調查
        工作， 有被告乙○○人事記錄卡影本1份附於台灣台南
        地方法院檢察署89年度偵字第9503號卷內可稽；又被告
        乙○○於遠東國際商業銀行存簿之資金，並無法證明被
        告乙○○對於原告有侵權行為之情事；原告復無法提出
        任何證據以實其說。故被告乙○○抗辯並無不法行為而
        侵害原告之權利等語，為可採信。另臺灣臺南地方法院
        檢察官亦認定被告乙○○無與被告丙○○共犯背信等罪
        嫌，而對被告乙○○為不起訴之處分確定，有臺灣臺南
        地方法院檢察署88年度 偵字第13310號、89年度偵字第
        9503號檢察官不起訴處分書在卷可稽，且經本院依職權
        調閱台灣台南地方法院檢察署88年度偵字第13310號、8
        9年度偵9503號卷宗查明屬實。 是原告此部分主張被告
        乙○○涉背信罪嫌致原告遭受損害云云，不能採信。
      2.綜上，原告主張被告乙○○涉嫌背信罪嫌而依侵權行為
        法則向被告乙○○請求連帶給付原告參仟萬元整及自起
        訴狀繕本送達之日至清償日止按週年利率百分之五計算
        之利息云云，並無理由，不應准許。
  （三）綜上所述，原告依侵權行為法則向被告丙○○、乙○○
        請求連帶給付原告參仟萬元整及自起訴狀繕本送達之日
        至清償日止按週年利率百分之五計算之利息之主張，均
        無理由，不應准許。
四、本事件事證已臻明確，兩造其餘主張陳述及所提之證據，均
    毋庸再予審酌，附此敘明。
五、原告之訴既經駁回，其假執行之聲請，亦失所附麗，併駁回
    之。
六、結論：原告之訴，為無理由，依民事訴訟法第78條，判決如
    主文。
中    華    民    國    95    年    10    月    30    日
                      家事法庭    法  官  王 獻 楠
以上正本係照原本作成。
如對本判決上訴，須於收受判決正本送達後20日內向本院提出上
訴狀，並繳納上訴費及附具繕本。
中    華    民    國    95    年    10    月    30    日
                                  書記官  蘇  玲  錦


司法院資訊處製作；財團法人民間司法改革基金會備份。
